臺灣新北地方法院民事裁定 
                                 110年度消債清字第271號
聲  請  人  李麗湘

上列當事人因消費者債務清理事件，聲請清算，本院裁定如下：
    主  文
聲請人李麗湘自中華民國111年12月19日上午10時起開始清算程
序。
本件命司法事務官進行清算程序。
    理  由
一、按債務人不能清償債務或有不能清償之虞者，得依本條例所
    定清算程序，清理其債務；債務人對於金融機構負債務者，
    在聲請更生或清算前，應向最大債權金融機構請求協商債務
    清償方案，或向其住、居所地之法院或鄉、鎮、市、區調解
    委員會聲請債務清理之調解；法院開始清算程序之裁定，應
    載明其年、月、日、時，並即時發生效力；法院裁定開始清
    算程序後，得命司法事務官進行清算程序，必要時，得選任
    律師、會計師或其他適當之自然人或法人一人為監督人或管
    理人，消費者債務清理條例（下稱消債條例）第3條、第151
    條第1項、第83條第1項、第16條第1項分別定有明文。
二、本件聲請意旨略以：聲請人積欠金融機構債務總金額新臺幣
    （下同）38,246,720元。聲請人罹患癌症尚在治療中，目前
    從事家庭成衣代工，任職於盈豐達國際有限公司，每月薪資
    約27,000元，扣除必要生活費用後，每月只能還款10,000元
    ，因而調解不成立，是聲請人實有不能清償債務之情事，爰
    向鈞院聲請清算等語。
三、經查：
　㈠聲請人於民國110年9月10日向本院聲請債務清理之前置調解
    ，最大債權銀行永豐商業銀行股份有限公司（下稱永豐銀行
    ）於110年12月1日調解期日陳報無擔保債權總額為38,246,7
    20元，本金為20,407,096元，以180期、利率0%計算，每月
    需還款113,373元等情，聲請人同日到庭陳述因癌症尚在治
    療，只有從事家庭代工，每月只能還款10,000元等語，因而
    調解不成立等情，此有調解程序筆錄、前置調解金融機構無
    擔保債務還款分配表、調解不成立證明書附於本院110年度
    司消債調字第691號卷（下稱調解卷）可參（見調解卷第22
    至28頁）。是以，聲請人據以聲請清算，本院自應綜合聲請
    人目前全部收支及財產狀況，評估是否已不能維持符合人性
    尊嚴之最基本生活條件，而有「不能清償或不能清償之虞」
    之情。
　㈡聲請人主張有不能清償之情事，業據提出財產及收入狀況說
    明書、聲請人之債務人清冊、聲請人之債權人清冊、身分證
    正反面、戶籍謄本、調解不成立證明書、全國財產稅總歸戶
    財產查詢清單、108至110年度綜合所得稅各類所得資料清單
    、財團法人金融聯合徵信中心當事人綜合信用報告及債權人
    清冊、臺大醫院醫療費用收據及診斷證明書、鄭振潘中醫診
    所門診醫療費用收據、電子發票證明聯、本院98年度司執字
    第98596號執行卷宗影本節本、彰化銀行活期儲蓄存款存摺
    、合作金庫銀行綜合存款存摺、中國國際商業銀行活期儲蓄
    存款存摺、聯邦銀行活期儲蓄存款存摺、第一銀行GS綜合存
    款存摺、上海商業銀行SMA聰明理財帳戶、台灣銀行綜合存
    款存摺、集保帳戶資料、國泰壽險要保書、中國人壽保險單
    、薪資單、員工在職證明書、房屋租賃契約書、生活費用支
    出收據、雙和醫院轉診單、新北市縫紉業職業工會繳費單、
    電信費用帳單、保險業通報作業資訊系統資料查詢結果表、
     勞工保險被保險人投保資料表等件資料為證（見調解卷第4
    至16頁、本院卷第37至312頁）。經核：
　⒈聲請人主張其目前從事家庭成衣代工，任職於盈豐達國際有
    限公司，每月薪資約27,000元等語，本院參酌聲請人之勞保
    投保薪資，及自110年11月起至111年10月止每月薪資計算結
    果為26,357元【計算式：（28,132+26,555+27,393+26,500+
    27,000+27,000+26,000+26,200+26,000+25,500+25,000+25,
    000/12=26,357，元以下四捨五入】，此有聲請人提出之薪
    資袋、勞工保險被保險人投保資料表等影本為證，堪認聲請
    人每月可處分所得為26,357元。
　⒉聲請人陳報其每月必要支出包含伙食費5,500元、房屋租金5,
    000元、水電瓦斯費1,000元、服裝費500元、清潔盥洗與生
    活雜支1,000元、癌症術後追蹤治療支出1,000元、交通費90
    0元、縫紉職業工會勞健保費2,420元、手機通訊費500元，
    共計17,820元等節。審酌聲請人所列每月必要支出並未超過
    新北市政府所公告之新北市111年新北市最低生活費15,800
    元之1.2倍即18,960元（消債條例第64條之2參照）之標準，
    應可採信。
　㈢因此，以聲請人每月可處分所得26,357元，扣除每月個人生
    活必要支出17,820元後，僅餘8,537元可資清償債務，確實
    已無法負擔永豐銀行上開每月113,373元之調解方案，且聲
    請人名下雖有坐落於苗栗縣公同共有房屋1棟、中國人壽及
    國泰人壽保單各1 筆（保單解約金共計78,497元，計算式：
    70,402+8,095＝78,497），有全國財產稅總歸戶財產查詢清
    單、民事陳報狀等可參（見本院卷第101、321頁），應認仍
    難以清償永豐銀行陳報無擔保債權總額為38,246,720元，本
    金為20,407,096元之債務，堪認聲請人客觀上處於因欠缺清
    償能力而不足以清償債務之經濟狀態，符合消債條例第3條
    所規定「債務人不能清償債務」之情形。
　㈣此外，聲請人又查無消債條例第6條第3項、第8條或第82條第
    2項所定駁回清算聲請之事由存在，則本件聲請人聲請清算
    ，為有理由，應予准許。
四、爰依首揭規定，裁定如主文。 
中　　華　　民　　國　　111 　年　　12　　月　　19　　日
                  民事第一庭    法  官  毛崑山
上為正本係照原本作成
本裁定不得抗告
本裁定已於111年12月19日上午10時公告
中　　華　　民　　國　　111 　年　　12　　月　　19　　日
                                書記官  童淑敏